【裁判字號】    90,再易,2
【裁判日期】    900410
【裁判案由】    再審
【裁判全文】
臺灣士林地方法院民事裁定  九十年度再易字第二號
    聲  請  人  甲○○
    訴訟代理人  胡鳳嬌律師
    相  對  人  緯德工業股份有限公司
                            設台北縣三重市○○街三六一巷二四號
    法定代理人  李萬和      住.
右當事人間聲請再審事件，聲請人對於中華民國八十九年十一月十日最高法院八十九
年度台簡上字第五十號民事裁定聲請再審，本院裁定如左：
    主      文
本件聲請人對於民國八十九年十一月十日最高法院八十九年度台簡上字第五０號民事
裁定聲請再審，移送於最高法院。
    理      由
一、聲請意旨略以：聲請人前因受相對人之法定代理人李萬和等人施以強暴、脅迫而
    簽發本票一紙，爰主張相對人係惡意取得系爭本票，而對其提起確認本票債權不
    存在之訴，先經鈞院士林簡易庭以八十四年度士簡字第一六０號判決聲請人勝訴
    ，惟經相對人上訴，且經鈞院以八十四年度簡上字第一二一號民事判決廢棄原判
    決，並駁回聲請人原第一審之起訴，聲請人不服提起上訴後，經最高法院以八十
    五年度台簡上字第六二號民事裁定駁回聲請人之上訴而確定。嗣聲請人對於鈞院
    八十四年度簡上字第一二一號民事判決，以發現未經斟酌之證物或得使用該證物
    ，如經斟酌可受較有利益之裁判為由，向鈞院提起再審之訴，經鈞院以八十六年
    度再易字第二號民事判決駁回聲請人再審之訴，並經最高法院八十九年度台簡上
    字第五０號民事裁定駁回聲請人之上訴而確定。惟證人張淑盈係當時在場見聞相
    對人之法定代理人李萬和等人有以強暴、脅迫之方法，逼使聲請人簽發系爭本票
    整個事件經過之唯一證人，鈞院八十五年度易字第二二三二號刑事判決中，證人
    吳清標亦證稱當時相對人之法定代理人張萬和等人對於聲請人有恐嚇、強暴、脅
    迫之事實，鈞院八十六年度再易字第二號民事判決竟捨此重要之證據方法不予適
    用，其依自由心證判斷事實之真偽，即與證據法則及經驗法則不符，違反最高法
    院五十三年度台上字第二六七三號、五十一年度台上字第一○一號、六十九年度
    台上字第七七一號判例，有適用法規顯有錯誤之再審原因；又系爭本票依鈞院八
    十四年度簡上字第一二一號民事判決認定屬擔保性質，而發票人係聲請人，持票
    人為相對人，上開判決認定聲請人於該訴訟程序所提出之抗辯，係屬六野股份有
    限公司與相對人間存在之事由，尚非以個人名義簽發系爭本票之聲請人所得加以
    援用，此亦違反民法第七百四十二條、最高法院二十七年滬上字第九七號判例，
    而有適用法規顯有錯誤之違背法令，爰依法聲請再審等語。
二、按再審之訴，專屬為判決之原法院管轄，又裁定已經確定，而有第四百九十六條
    第一項或第四百九十七條之情形者，得準用本編之規定，聲請再審，民事訴訟法
    第四百九十九條前段、第五百零七條分別定有明文。次按第三審法院應以第二審
    判決確定之事實為判決基礎（參照民事訴訟法第四百七十六條第一項），第三審
    法院以第二審法院之判決認事用法均無不當而維持第二審法院之判決者，當事人
    如以適用法規顯有錯誤為由提起再審之訴，僅得對第三審法院之判決為之（最高
    法院六十五年度台上字第一二七六號判例參照）。
三、經查，聲請人於九十年四月二日準備程序當庭變更其於同年二月一日提出之民事
    補正狀所補正之訴訟聲明，而回復至其於八十九年十二月廿八日所提出之民事聲
    請再審狀之再審訴之聲明，即對於最高法院八十九年度台簡上字第五０號民事裁
    定，以適用法規顯有錯誤為由提起再審，至於請求廢棄本院八十四年度簡上字第
    一二一號民事判決之原因，乃因若本件再審理由成立，則最高法院即應廢棄原八
    十九年度台簡上字第五０號民事裁定，並發回本院更審原八十六年度再易字第二
    號民事再審事件，如本院進一步認為原八十四年度簡上字第一二一號民事判決，
    有適用法規顯有錯誤之情形，即應廢棄該判決並駁回本件相對人於該事件所提起
    之上訴。次查，最高法院八十九年度台簡上字第五０號民事裁定，係以本院八十
    六年再易字第二號民事判決認事用法均無不當而維持上開判決，是揆諸前揭規定
    及判例要旨，本件聲請人既係以本院八十六年再易字第二號民事判決適用法規顯
    有錯誤為由提起再審之訴，自僅得對最高法院八十九年度台簡上字第五０號民事
    裁定為之，依民事訴訟法第五百零七條準用同法第四百九十九條前段之規定，本
    件應專屬於最高法院管轄，茲聲請人向無管轄權之本院提起再審之訴，顯係違誤
    ，爰依聲請人之聲請，將本件移送於該管轄法院。
據上論結，依民事訴訟法第二十八條第一項，裁定如主文。
中      華      民      國     九十     年      四      月       十     日
                                    臺灣士林地方法院民事第三庭
~B審判長法官
~B      法官
~B      法官  張國勳
右為正本係照原本作成
中      華      民      國     九十     年      四      月       九     日
~B法院書記官  李汝婷


司法院資訊處製作；財團法人民間司法改革基金會備份。
